【裁判字號】    98,消債更,1298
【裁判日期】    990128
【裁判案由】    聲請更生程序
【裁判全文】
臺灣高雄地方法院民事裁定          98年度消債更字第1298號
聲  請  人  甲○○
上列當事人因消費者債務清理事件聲請更生，本院裁定如下：
    主  文
聲請人甲○○自中華民國九十九年一月二十八日十六時起開始更
生程序。
命司法事務官進行本件更生程序。
    理  由
一、聲請意旨略以：聲請人前未曾依「中華民國銀行公會會員辦
    理消費金融案件無擔保債務協商機制」請求共同協商債務清
    償方案，乃於民國98年6 月間向最大債權金融機構即台新國
    際商業銀行股份有限公司（下稱台新銀行）請求協商未成立
    。聲請人因借款予姑姑洪春琴保管，並約定洪春琴支付借款
    利息以清償聲請人之借款本息，嗣後洪春琴下落不明，始無
    力清償債務，加上扶養父親費用，以聲請人目前每月薪資約
    新台幣（下同）22,000元至34,000元，每月猶遭強制執行扣
    薪，扣除個人生活含賃屋等支出及扶養費用後，實有不能清
    償債務之情事，爰聲請准予裁定更生等語。
二、按債務人不能清償債務或有不能清償之虞者，得依消費者債
    務清理條例所定更生或清算程序，清理其債務。債務人無擔
    保或無優先權之債務總額未逾1200萬元者，於法院裁定開始
    清算程序或宣告破產前，得向法院聲請更生。又債務人與金
    融機構協商成立者，不得聲請更生或清算。如法院開始更生
    程序之裁定，應載明其年、月、日、時，並即時發生效力。
    法院裁定開始更生或清算程序後，得命司法事務官進行更生
    或清算程序，必要時得選任律師、會計師或其他適當之自然
    人或法人一人為監督人或管理人。消費者債務清理條例第3
    條、第42條第1 項、第151 條第5 項前段、第6 項、第45條
    第1 項及第16條第1 項分別定有明文。
三、經查：聲請人所主張之上開事實，業據提出財政及收支狀況
    說明書（卷5 頁）、債權人清冊（卷6-7 頁、183 頁）、聯
    合徵信中心之個人資料（卷8-12頁、33-45 頁）、聲請人、
    父母及胞妹96、97年度綜合所得稅各類所得資料及國稅局財
    產歸屬清單（卷13-15 頁、56-64 頁）、戶籍謄本（卷16頁
    ）、勞保投保資料表（卷17-18 頁）、前置協商不成立通知
    書（卷19頁）、薪資單（卷46-54 頁、100-132 頁）、家族
    系統表（卷55頁）、房屋租賃契約書（卷82-90 頁）、郵局
    存摺影本（卷133-142 頁）、前置協商申請相關資料（卷16
    2-1 65頁）、聲請人父母96、97年度綜合所得稅稅籍資料清
    單及申報書影本（卷177-180 頁）等可憑，足信為實。
四、本院審酌聲請人目前任職於中鋼保全股份有限公司（下稱中
    鋼保全公司），96、97年度所得分別為233,583 元、359,40
    2 元，換算月薪各為19,465元、29,950元，名下無財產，曾
    擔任大內高手管理顧問有限公司董事，公司營業額平均每月
    未逾20萬元且現已解散（卷12頁聯合徵信中心之個人資料、
    13 -15頁所得及財產資料清單、21、169 頁公司登記資料查
    詢、152-159 頁營業人銷售額與稅額申報書），98年1 月至
    9 月平均每月應領薪資為34,974元，惟遭金融機構以外之債
    權人強制執行扣薪，扣除法院扣押款後，換算每月薪資約21
    ,529元，有薪資單、中鋼保全公司公文簽辦單、本院執行命
    令影本附卷可稽（卷46-54 頁、124-132 頁、189 頁、191
    頁）。而聲請人每月須負擔父母扶養相關支出10,141元（含
    扶養費6,000 元、父母保險費及勞健保費用4,141 元，卷66
    頁），有聲請人97年度綜合所得稅結算申報書為憑（卷177
    頁），查其父洪春琳96、97年度均無所得、名下僅有1 筆投
    資2,307 元；其母趙寶珠96年度無所得、97年度所得2,982
    元、名下無財產（卷56-61 頁所得及財產資料清單），確有
    不能維持生活之情形，惟考量聲請人目前負債情形，依民法
    1119條規定，應以年度免稅額每月6,500 元為扶養費用計算
    ，並與另1 名96、97年度所得分別為203,400 元、225,938
    元，名下有房屋1 筆、土地8 筆、投資1 筆（卷62-64 頁所
    得及財產資料清單），顯有資力之扶養義務人洪雯珊共同負
    擔扶養費6,500 元（6500×2 ÷2 ）為當，加計聲請人個人
    生活費7,161 元（含電話費67元、機車加油及保養費1,580
    元、房租4,000 元、水費268 元、個人保險費1,246 元，卷
    66頁），聲請人每月必要支出為13,661元（6500＋7161）。
    聲請人未遭強制執行扣薪之薪資收入，扣除其個人生活費所
    餘21,313元（00000-00000 ），雖足以負擔最大債權銀行提
    供之協商方案，惟聲請人現遭債權人強制執行扣薪部分之所
    得，已不能自由處分，且因目前對聲請人強制執行扣薪之債
    權人，有非金融機構者（卷191 頁），聲請人縱與最大債權
    銀行協商成立，仍不能停止非金融機構之債權人強制執行扣
    薪，聲請人遭強制執行扣薪後之薪資所得21,529元，扣除個
    人必要支出13,661元，僅餘7,868 元（00000-00000 ），顯
    不足以負擔最大債權銀行所提供2 階段、月付8,000 元之協
    商方案（卷160 頁台新銀行陳報狀）。今聲請人於消費者債
    務清理條例通過後向台新銀行聲請前置協商，惟遭銀行以未
    能接受顯足以負擔之還款方案退件（卷19頁前置協商不成立
    通知書），觀之資產公司之債權金額合計1,291,000 元（卷
    40頁聯合徵信中心之個人資料），尚有民間債權人乙○○之
    債務未予清償（卷185-186 頁本票裁定影本），以聲請人之
    收入情形，難認其能同時清償協商款項、資產管理公司及民
    間債權人債務，足見聲請人並非一心欲循債務清理之程序以
    圖脫免債務之責任而無任何清償之誠意，確已不足清償債務
    ，堪認聲請人之債務大於財產，而有不能清償債務或有不能
    清償之虞之情事。而聲請人無擔保或無優先權之債務總額未
    逾新臺幣1,200 萬元，復無同條例第46條規定已經法院裁定
    開始清算程序或宣告破產及第6 條第3 項、第8 條各款所定
    駁回更生聲請等程序事由存在，則債務人聲請更生，是有理
    由。爰裁定如主文。
中    華    民    國    99    年    1     月    28    日
                  民事第三庭    法  官  藍家慶
上為正本係照原本作成。
本件已於99年1月28日下午4時公告。
本件不得抗告。
中    華    民    國    99    年    1     月    28    日
                                書記官  呂姿儀


司法院資訊處製作；財團法人民間司法改革基金會備份。
